臺灣高等法院高雄分院刑事裁定
111年度聲再字第129號
再審聲請人  
即受判決人  程擎天



上列聲請人因詐欺案件，對於本院109年度上易字第367號，中華
民國109年11月18日第二審確定判決（原審案號：臺灣高雄地方
法院108年度易字第511號，起訴案號：臺灣高雄地方檢察署107
年度偵續字第75號），聲請再審，本院裁定如下：
    主  文
再審及停止刑罰執行之聲請均駁回。
    理  由
一、聲請人聲請再審之意旨略以：由臺灣高雄地方法院（下稱高
    雄地院）109年度易字第303號刑事判決（下稱「甲案」），
    可知聲請人名下之華南銀行鳳山分行000000000000（下稱「
    末三碼531帳戶」），實際上乃陳彩樺所使用；另由臺灣高
    雄地方檢察署（下稱高雄地檢署）111年度偵字第1069號（
    下稱「乙案」），則足徵陳彩樺向來說詞反覆。職是，陳彩
    樺於本案審理中所證：「…末三碼是531 帳戶，…，都是我借
    給他（指聲請人），才會匯入的」之內容（下稱「丙證述內
    容」），並非事實，原確定判決竟以「丙證述內容」作為聲
    請人成立詐欺取財罪之關鍵論據，讓自「末三碼531帳戶」
    取走本案錢財之陳彩樺逍遙法外，並使一無所得之聲請人身
    陷囹圄，則「甲案」判決書等自屬可使聲請人受無罪判決之
    確實性新證據，為此爰依刑事訴訟法第420條第1項第6款、
    第3項聲請再審，並請准予裁定停止刑罰之執行。
二、刑事訴訟法第420條第1項第6款規定：「有罪之判決確定後
    ，因發現新事實或新證據，單獨或與先前之證據綜合判斷，
    足認受有罪判決之人應受無罪、免訴、免刑或輕於原判決所
    認罪名之判決者，為受判決人之利益，得聲請再審 」。而
    所謂「新事實或新證據」，依照同法第420條第3項規定，指
    判決確定前已存在或成立而未及調查斟酌，及判決確定後始
    存在或成立之事實、證據而言。因此，可以依據上述規定聲
    請再審者，須具備2項要件，首先，所謂之「新事實或新證
    據」，須為在判決確定前已存在或成立但未及調查斟酌，及
    判決確定後才存在或成立等具有「嶄新性」（或稱「新規性
    」、「未判斷資料性」）之事證。其次，該「新事實或新證
    據」，經單獨或與先前證據綜合判斷後，須具有使法院合理
    相信足以動搖原確定判決所認定事實，而對受判決人改為較
    有利判決之「顯著性」（或稱「可靠性」、「明確性」）特
    質。而上述2項要件缺一不可，如果不具備其中1項要件，即
    無法作為聲請再審理由。準此，如果聲請人徒憑自己片面、
    主觀所主張之事證，無論新、舊、單獨或結合其他卷存證據
    觀察，經綜合判斷之評價結果，並不足以動搖原確定判決所
    認定之事實時，即不具備再審之理由。
三、經查：
　㈠聲請人所提出之甲案判決書，及聲請本院調閱之乙案處分書
    ，分別於本案判決確定後之111年8月26日、111年10月4日始
    做成，固堪認具「嶄新性」。
　㈡然而「依據本案確定判決所載，本案是因聲請人辯稱其向張
    夢青等人借款取得的款項，之後遭陳彩樺侵占不還，致其無
    法將款項償還張夢青等人，方經聲請人傳喚陳彩樺到庭作證
    而為相關證述。但聲請人是否構成本案詐欺取財犯行，乃是
    取決於聲請人是否有以虛偽不實的增貸案作為藉口，以要邀
    約出資為由，騙使張夢青等人交付款項，而若有此事，則張
    夢青等人一旦將款項交付，聲請人的詐欺取財犯行即已成立
    ，至於聲請人取得之該等款項去向為何？是否是因遭他人侵
    占方無法清償張夢青等人，均與聲請人詐欺取財犯行的成立
    無關。因此，本件即使…可論認陳彩樺於本案審理中所證：『
    …末三碼是531 帳戶，…，都是我借給他，才會匯入的』等內
    容不實，亦無從動搖原確定判決所認定的事實，而使聲請人
    可改獲無罪判決，故此部分聲請意旨缺乏前述聲請再審所須
    具備之『顯著性』要件」等語，早經本院110年度聲再字第123
    號刑事裁定記載明確（該裁定第4頁段落四、㈠參照），準此
    ，「甲案」判決書及「乙案」處分書，縱使得認陳彩樺之「
    丙證述內容」並非實在，亦無足動搖原確定判決所認定之事
    實。質言之，「甲案」判決書及「乙案」處分書均缺乏「顯
    著性」，要無疑義。
　㈢綜上，聲請人以上述主張聲請再審，為無理由，依法應予駁
    回。又再審之聲請，既應駁回，其停止刑罰執行之聲請，即
    屬不能准許，應併予駁回。
據上論斷，應依刑事訴訟法第434條第1項，裁定如主文。
中　　華　　民　　國　　111 　年　　11　　月　　28　　日
                  刑事第二庭    審判長法  官  孫啓強
                                      法  官  鄭詠仁
                                      法  官  莊珮吟
以上正本證明與原本無異。
不得抗告。
中　　華　　民　　國　　111 　年　　11　　月　　28　　日
　　　　　　　　　　　　　　　　　　　書記官  唐奇燕